　　　　　　　　　臺灣高等法院刑事裁定
　　　　　　　　　　　　　　　　　　 100年度抗字第1417號
抗　告　人　臺灣桃園地方法院檢察署檢察官
被　　　告　曾邦賢
選任辯護人　賴彌鼎律師
　　　　　　張百欣律師
　　　　　　陳志律師
上列抗告人因被告違反貪污治罪條例案件，不服臺灣桃園地方法
院100年度矚訴字第3號，中華民國100年12月7日裁定，提起抗告
，本院裁定如下：
    主  文
原裁定撤銷，發回臺灣桃園地方法院。
    理  由
一、被告曾邦賢因違反貪污治罪條例案件，經檢察官提起公訴，
    於民國（下同）100年2月18日繫屬臺灣桃園地方法院，法官
    於同日訊問被告後，認為被告涉犯貪污治罪條例第4條第1項
    第2款之藉端勒索財物罪、第5條第1項第2款、第3款利用職
    務上機會詐取財物罪及利用職務上行為收受不正利益罪，犯
    罪嫌疑重大，且上開各罪屬最輕本刑為5年以上有期徒刑之
    重罪，有刑事訴訟法第101條第1項第2款、第3款之情形，非
    將被告羈押顯難進行審判及執行，於同日裁定對被告予以羈
    押並禁止接見通信，嗣經裁定自100年11月18日起延長羈押
    二月，並禁止接見通信。而被告於100年11月29日原審審理
    時當庭聲請具保停止羈押。
二、原審法院以：查被告已羈押長達9月餘之時日，本院自100年
    2月18日受理本案後，連續、密集進行準備、審理程序，且
    於100年11月29日已進行證人呂昱慶詰問程序完畢，起訴書
    所載積極證據之主要證人交互詰問程序均已完結，積極證據
    已獲得保全，雖尚有被告聲請傳喚之大量證人仍待詰問，然
    核均屬補強、彈劾性質，且縱渠倘有供述不一之情形者，法
    院本應就各相關陳述之主、客觀條件，及其他一切證據資料
    相互勾稽調查，據以判明何部分內容與事實相符，非謂供述
    有陳述不一之情事時，即遽認被告有勾串其他共同被告或證
    人之虞。況本案在檢察官偵查程序中，業已傳喚多位證人作
    證，且有卷內現存之書證、扣案證物、銀行交易往來明細等
    物證可資參佐，自得就被告或證人之供述與卷存證據資料加
    以比對、調查，予以釐清。再本案尚待詰問之證人尚多，詰
    問程序所需耗之時間冗長，而聲請證人之詰問乃被告得行使
    之訴訟上權利，在起訴證據已獲得保全之前提下，要難以被
    告聲請傳喚證人，反造成其不利益程度加劇。又本案待被告
    傳喚之證人之詰問程序進行完畢後，即可就本案進行最後審
    理階段，則於上開期間內，倘被告具保候傳再輔以限制住居
    、限制出境、出海、禁止接觸證人等強制處分，與發見真實
    及確保被告到庭接受審判等目標並不相違，堪認目前已無繼
    續羈押被告等人以保全證據之必要；再就檢察官所訴被告所
    犯貪污治罪條例等罪，均非屬暴力型犯罪，且被告現停職中
    ，應無重覆再犯同一犯罪之虞。本院考量羈押終究是侵害人
    身自由之重大處分，實質上具有自由刑之色彩，應與刑罰同
    視，基於比例原則及無罪推定之考量，當存在有任何替代措
    施，就應該採取侵害較小之手段。被告陳明表示願以重金具
    保附加限制出境、出海以代羈押，本院認尚非不得以相當之
    保證金及以限制出境、出海及限制住居等強制處分替代羈押
    ，以確保審判之進行及日後刑罰之執行。又本件被告在遭羈
    押前，有正當職業，且其所從事之工作、職務，均具有一定
    之社會地位，酌以被告在國內具有資產、其家屬亦住居於國
    內並設有戶籍，足認對被告酌定相當之保證金並限制被告之
    住居、出境及出海後，應可對被告產生強大的心理約束力，
    擔保被告之到庭，而無羈押被告之必要。並衡酌被告所犯罪
    名、家庭狀況及其資力與本案審判程度各節，准被告或第三
    人提出新臺幣（下同）300萬元之保證金後，停止羈押，限
    制住居於桃園縣平鎮市○○路○段16號14樓、新竹縣竹東鎮
    ○○路20巷51弄4號，並限制出境、出海，並命被告應遵守
    ：交保後不得與證人接觸，否則依刑事訴訟法第117條規定
    ，得構成再執行羈押之事由。於此等情形下，被告應知所約
    束，應無逃亡、串證之疑慮。應認命被告具保、限制住居及
    告知應遵守事項以替代羈押，可達於預防再犯之目的，而不
    具有羈押之必要性。
三、檢察官提起抗告略以：被告涉犯上開各罪，業據秘密證人Ｃ
    、Ａ1及Ａ、證人劉國清及呂昱慶等人到庭結證綦詳，並有
    起訴書證據清單所列各犯罪事實相關證物可稽，足見被告犯
    罪嫌疑重大。又「被告前為警務人員，於本案涉有未向所任
    職機關報備即私自前往大陸地區與經通緝之嫌疑人私下碰面
    並有大量金錢往來之犯罪嫌疑，且被告擁有臺胞證及護照，
    前已多次前往大陸地區，在當地應有相當人脈，難保於審理
    中不會循相關管道潛逃出境，藏匿不歸，有事實足認有逃亡
    之虞。若命被告具保、責付或限制住居等侵害較小之手段，
    均不足以確保審判或執行程序之順利進行」，亦為原審於本
    案先前駁回被告聲請具保停止羈押之裁定中所是認，佐以被
    告所犯罪名係法定本刑為無期徒刑或10年以上有期徒刑之重
    罪，其伴隨有逃亡以規避審判或執行程序之相當可能性，要
    未因證人詰問完畢而告消滅。原審未斟酌上情，認主要證人
    已詰問完畢，已無羈押之必要，而為具保及限制住居之宣示
    ，容有未洽，指摘原裁定不當。
四、按刑事訴訟法第101條第1項第3款規定之羈押原因，實係因
    被告所犯為死刑、無期徒刑或最輕本刑為5年以上有期徒刑
    之罪，可以預期將受重刑宣判，其為規避刑罰之執行而妨礙
    追訴、審判程序進行之可能性增加，國家刑罰權有難以實現
    之危險，是為防免其實際發生，在此維持重大之社會秩序及
    增進重大之公共利益之限度內（憲法第23條），乃具有正當
    性。而重罪常伴有逃亡之高度可能，係趨吉避凶、脫免刑責
    、不甘受罰之基本人性，倘一般正常之人，依其合理判斷，
    可認為該犯重罪嫌疑重大之人具有逃亡之相當或然率存在，
    即有相當理由足認被告有逃亡之虞，不以達到充分可信或確
    定程度為必要。且上揭所稱「相當理由」，核與刑事訴訟法
    第101條第1項第1款、第2款法文內之「有事實足認有……之
    虞」尚屬有間，其條件當較寬鬆。而其認定，固不得憑空臆
    測，但不以絕對客觀之具體事實為限，若有某些跡象或情況
    作為基礎，即無不可。故倘被告所涉重罪犯罪嫌疑重大，且
    有相當理由足認被告有逃亡之虞時，法院即非不得以刑事訴
    訟法第101條第1項第3款為發動強制處分依據（參看最高法
    院98年臺抗字第668號裁定）。
五、經查：原審以被告曾邦賢雖違反貪污治罪條例案件犯罪嫌疑
    重大，但本案經原審數次審理，主要證人均已詰問完畢，被
    告已無勾串證人之虞。且被告在遭羈押前，有正當職業，均
    具有一定之社會地位，在國內並有資產、其家屬亦住居於國
    內並設有戶籍，足認對被告酌定相當之保證金並限制被告之
    住居、出境及出海後，應可對被告產生強大的心理約束力，
    擔保被告之到庭，而無羈押被告之必要，而裁定以被告提出
    300萬元保證金後，准予停止羈押，並限制住居、出境及出
    海。惟本案經原審傳訊主要人證到庭接受詰問，相關證據得
    以保全，被告已無勾串證人之虞，固非無據。然依檢察官起
    訴事實所載，被告多次前往中國大陸地區與棄保潛逃而遭通
    緝之舊識劉國清及同遭通緝之劉國清友人呂昱慶會面，並藉
    以得幫助其等處理在臺灣之司法案件為由，詐取財物共1000
    多萬元等情，倘檢察官所指非虛，則被告就大陸地區應有相
    當之熟悉程度，且被告原為警務人員，對於警方防堵通緝犯
    循偷渡或其他非法方式出境之程序，亦應有相當之認識，與
    一般人相較實具有較高之逃亡能力與可能。加以被告面臨重
    典之追訴，是否有相當理由足認被告有逃亡之高度可能性？
    原審所為之限制住居處分，是否得以達成保全刑事審判及執
    行之順遂進行？均非無疑。且原審亦未說明，何以被告具有
    逃亡可能之情境，較前次駁回被告聲請具保停止羈押時有何
    改變，逕認以300萬元保證金及限制住居、出境及出海之方
    式足以造成被告心理之強制而得以保全將來之審判及執行，
    容有未洽。檢察官之抗告，為有理由，應由本院將原裁定撤
    銷，發回原審法院更為妥適之裁定。
據上論斷，應依刑事訴訟法第413條，裁定如主文。
中    華    民    國   100    年    12    月    16    日
                  刑事第十五庭審判長法  官   沈宜生
                                    法  官   陳坤地
                                    法  官   林明俊
以上正本證明與原本無異。
不得再抗告。
                                    書記官   徐仁豐
中    華    民    國   100    年    12    月    16    日